臺灣臺南地方法院刑事判決　
111年度訴字第313號
公  訴  人  臺灣臺南地方檢察署檢察官
被      告  陳雅婷


上列被告因詐欺案件，經檢察官提起公訴（110年度偵字第15198
號），被告於準備程序期日就被訴事實為有罪之陳述，本院合議
庭裁定由受命法官獨任進行簡式審判程序，判決如下：
    主  文
陳雅婷犯詐欺取財罪，處拘役貳拾日，如易科罰金，以新臺幣壹
仟元折算壹日。
    事  實
一、陳雅婷於民國110年5月21日13時29分前之某時，在不詳處所
    ，上網登入臉書「Nintendo Switch二手交易區」社團，刊
    登販賣「紙片瑪利歐:摺紙國王」及「瑪利歐奧德賽」遊戲
    光碟片之訊息。適林憲平於110年5月21日13時29分許，上網
    瀏覽而獲悉上開訊息後，以臉書MESSENGER通訊軟體與陳雅
    婷聯繫購買事宜。詎陳雅婷明知上開遊戲光碟片已出售與其
    他人，竟意圖為自己不法所有，基於詐欺取財之犯意，向林
    憲平佯稱上開遊戲光碟片仍未售出，致林憲平陷於錯誤，於
    同日14時27分許，依指示匯款新臺幣(下同)2,000元至陳雅
    婷所申請之中國信託商業銀行帳號000000000000號帳戶。陳
    雅婷得款後僅寄出香水5小瓶予林憲平，並封鎖林憲平，林
    憲平始知受騙。
二、案經林憲平訴由臺南市政府警察局第五分局報請臺灣臺南地
    方檢察署檢察官偵查起訴。
    理  由
一、本件係經被告陳雅婷於準備程序當庭表示認罪，而經本院裁
    定以簡式審判程序加以審理，依據刑事訴訟法第273條之2、
    第159條第2項之規定，不適用傳聞法則有關限制證據能力之
    相關規定，合先敘明。
二、上開犯罪事實，業據被告於警、偵訊及本院審理時均坦承不
    諱，核與證人即告訴人林憲平於警詢中證述之內容一致，並
    有告訴人提出之台新銀行自動櫃員機交易明細、MESSENGER
    對話紀錄、寄件及收貨照片（見警卷第25至29頁）、中國信
    託商業銀行開戶基本資料、存款交易明細、自動化交易LOG
    資料(見警卷第43至50頁)、被告提出之郵政跨行匯款申請書
    、MESSENGER對話紀錄(見警卷第7至19頁)及臉書「Nintendo
     Switch二手交易區」社團截圖照片(見本院卷第43頁)等在
    卷可資佐證，足認被告之自白與事實相符，是本案事證明確
    ，被告犯行洵堪認定，應依法論科。
三、核被告所為，係犯刑法第339條第1項之詐欺取財罪。公訴意
    旨雖認被告所為應成立刑法第339條之4第1項第3款之加重詐
    欺取財罪。惟按刑法第339條之4第1項第3款「以廣播電視、
    電子通訊、網際網路或其他媒體等傳播工具，對公眾散布而
    犯之」之立法理由為：「考量現今以電信、網路等傳播方式
    ，同時或長期對社會不特定多數之公眾發送訊息施以詐術，
    往往造成廣大民眾受騙，此一不特定、多數性詐欺行為類型
    ，其侵害社會程度及影響層面均較普通詐欺行為嚴重，有加
    重處罰之必要，爰定為第3款之加重處罰事由」。因此，倘
    行為人並未利用網際網路、通訊軟體，對不特定人發送不實
    之詐欺訊息，仍屬普通詐欺罪之範疇。本件被告固有利用臉
    書社群媒體刊登販賣「紙片瑪利歐:摺紙國王」及「瑪利歐
    奧德賽」遊戲光碟片之訊息，但被告表示在刊登之初，確實
    是要出售上開遊戲光碟片，是因為告訴人向其詢問時，上開
    遊戲光碟片已經賣出，一時貪念，才會以其他物品對告訴人
    進行詐騙。準此，本件既無積極證據足認被告在刊登上開訊
    息時，已經著手為詐欺行為，難認其確有在社群媒體對不特
    定多數之公眾發送訊息施以詐術之舉，依據上開說明，被告
    所為，仍屬普通詐欺罪。因此，公訴人上開認定，容有誤會
    ，但兩者基本社會事實同一，爰依法變更起訴法條。爰以行
    為人責任為基礎，審酌被告正值青壯，竟貪圖不法利益，對
    告訴人施用詐術，造成告訴人受有財產上之損害，並危害經
    濟交易秩序，行為實有不當；惟念被告犯後坦承犯行，並與
    告訴人達成和解、賠償損害，犯後態度良好；並考量被告之
    智識程度、家庭經濟狀況(見本院卷第40頁)等一切情狀，量
    處如主文所示之刑，並諭知易科罰金之折算標準。
四、被告已全數賠償告訴人所受之損害，有被告提出之前揭郵政
    跨行匯款申請書、MESSENGER對話紀錄及臺灣臺南地方檢察
    署公務電話紀錄表(見警卷第7至19頁、偵卷第17頁)在卷可
    佐，且被告賠償之金額，已超過其犯罪所得，與犯罪所得實
    際發還被害人無異，依刑法第38條之1第5項之規範意旨，爰
    不予宣告沒收或追徵。
據上論斷，應依刑事訴訟法第273條之1第1項、第299條第1項前
段、第300條，刑法第339條第1項、第41條第1項前段，刑法施行
法第1條之1，判決如主文。
本案經檢察官王鈺玟提起公訴，檢察官羅瑞昌到庭執行職務。
中　　華　　民　　國　　111 　年　　5 　　月　　23　　日
                  刑事第七庭  法　官　孫淑玉
以上正本證明與原本無異。
如不服本判決應於收受本判決後20日內向本院提出上訴書狀，並
應敘述具體理由。其未敘述上訴理由者，應於上訴期間屆滿後20
日內向本院補提理由書狀（均須按他造當事人之人數附繕本）「
切勿逕送上級法院」。 
　　　　　　　　　　　　　　　書記官　洪千棻
中　　華　　民　　國　　111 　年　　5 　　月　　24　　日
附錄本案論罪科刑法條：
中華民國刑法第339條
意圖為自己或第三人不法之所有，以詐術使人將本人或第三人之
物交付者，處5年以下有期徒刑、拘役或科或併科50萬元以下罰
金。
以前項方法得財產上不法之利益或使第三人得之者，亦同。
前二項之未遂犯罰之。